【裁判字號】    95,易緝,205
【裁判日期】    951227
【裁判案由】    違反動產擔保交易法
【裁判全文】
臺灣高雄地方法院刑事判決             95年度易緝字第205號
公  訴  人  臺灣高雄地方法院檢察署檢察官
被      告  甲○○
上列被告因違反動產擔保交易法案件，經檢察官提起公訴（83年
度偵字第5726號），本院判決如下：
    主  文
本件免訴。
    理  由
一、公訴意旨略以：被告甲○○與陳井穗於民國（下同）82 年4
    月10日以動產擔保交易附條件買賣之方式，向香港商怡樂智
    有限公司（以下簡稱怡樂智公司）台灣分公司購買多功能清
    潔機及強力吸頭各一部，為動產擔保交易之債務人，約定總
    價金為新台幣（下同）30,910元，分12期給付，每月1期 ，
    每期付款2,310 元，標的物存放地點為高雄市○○路1505號
    5 樓之2 ，在價金付清之前，標的物所有權仍屬於出賣人所
    有，買受人僅得依約占有使用，不得任意遷移或為其他處分
    ，詎甲○○及陳井穗2 人在取得標的物之後，即拒不付款，
    竟基於意圖為自己不法利益之犯意聯絡，於82年4 月間將該
    標的物遷移後逃匿不知去向，致出賣人追索無著受有損害，
    因認被告違反動產擔保交易法第38條罪嫌等語。
二、按案件時效已完成者，應諭知免訴之判決，刑事訴訟法第30
    2 條第2 款定有明文。次按被告行為後，刑法第80、83條關
    於追訴權時效期間、停止之規定，業已於94年2 月2 日修正
    公布，並於95年7 月1 日施行。現行刑法第2 條第1 項規定
    ：「行為後法律有變更者，適用行為時之法律。但行為後之
    法律有利於行為人者，適用最有利於行為人之法律」，因追
    訴權時效期間之長、短，關係是否行為人受到刑事追訴或處
    罰，而追訴時效完成者，依刑事訴訟法第302 條第2 款規定
    應諭知免訴判決，而免訴判決為實體判決，因此關於追訴時
    效期間之修正，應屬實體刑罰法律變更，而有刑法第2 條第
    1 項規定之適用（臺灣高等法院暨所屬法院因應新修正刑法
    施行座談會意見參照），合先敘明。
三、查修正前刑法第80條規定：「追訴權，因左列期間內不行使
    而消滅：一、死刑、無期徒刑或十年以上有期徒刑者，20年
    。二、三年以上十年未滿有期徒刑者，10年。三、一年以上
    三年未滿有期徒刑者，5 年。四、一年未滿有期徒刑罪者，
    3 年。五、拘役或罰金者，1 年。前項期間自犯罪成立之日
    起算。但犯罪行為有連續或繼續之狀態者，自行為終了之日
    起算」、修正前刑法第83條規定：「追訴權之時效，如依法
    律之規定，偵查、起訴或審判之程序，不能開始或繼續時，
    停止其進行。前項時效停止，自停止原因消滅之日起，與停
    止前已經過之期間，一併計算。停止原因繼續存在之期間，
    如達於第80條第1 項各款所定期間四分之一者，其停止原因
    視為消滅」；而修正後刑法第80條則規定：「追訴權，因下
    列期間內未起訴而消滅：一、犯最重本刑為死刑、無期徒刑
    或十年以上有期徒刑之罪者，30年。二、犯最重本刑為三年
    以上十年未滿有期徒刑之罪者，20年。三、犯最重本刑為一
    年以上三年未滿有期徒刑之罪者，10年。四、犯最重本刑為
    一年未滿有期徒刑、拘役或罰金之罪者，5 年。前項期間自
    犯罪成立之日起算。但犯罪行為有繼續之狀態者，自行為終
    了之日起算」、修正後刑法第83條規定：「追訴權之時效，
    因起訴而停止進行。依法應停止偵查或因犯罪行為人逃匿而
    通緝者，亦同。前項時效之停止進行，有下列情形之一者，
    其停止原因視為消滅：一、諭知公訴不受理判決確定，或因
    程序上理由終結自訴確定者。二、審判程序依法律之規定或
    因被告逃匿而通緝，不能開始或繼續，而其期間已達第80條
    第1 項各款所定期間四分之一者。三、依第1 項後段規定停
    止偵查或通緝，而其期間已達第80條第1 項各款所定期間四
    分之一者。前二項之時效，自停止原因消滅之日起，與停止
    前已經過之期間，一併計算」，本件被告所犯違反動產擔保
    交易法第38條罪，其法定本刑為3 年以下有期徒刑、拘役或
    科或併科六千元以下之罰金，其追訴權時效期間，依修正前
    刑法第80條第1 項第2 款規定為10年，是依修正前刑法第80
    條第1 項第2 款及第83條規定，其追訴權時效如依法律之規
    定，偵查、起訴或審判之程序，不能開始或繼續時，停止其
    進行，其時效之停止，自停止原因消滅之日起與停止前巳經
    過之期間，一併計算，停止原因繼續存在之期間，如達於上
    開10年追訴權時效期間4 分之1 （即2 年6 月）時，其停止
    原因視為消滅，故依上開修正前刑法規定，本件追訴權時效
    加計四分之一停止期間為12年6 月；而依修正後刑法第80條
    第1 項第2 款規定，其追訴權時效為20年，加計追訴權之時
    效，因起訴而停止進行，或依法應停止偵查或因犯罪行為人
    逃匿而通緝者停止進行之期間，停止原因繼續存在之期間，
    如達於上開20年追訴權時效期間4 分之1 （即5 年）時，其
    停止原因視為消滅，則依修正後刑法第80條第1 項第2 款及
    第83條規定，本件追訴權時效加計四分之一停止期間即為25
    年，茲經比較新舊法之結果，自以修正前刑法上開規定，對
    於被告有利，依刑法第2 條第1 項規定，本件自應適用被告
    行為時之上開修正前刑法規定。
四、經查：本件被告甲○○被訴於82年4 月間違反動產擔保交易
    法第38條罪，其犯罪成立之日最遲為82年4 月30日，其追訴
    權時效期間，依修正前刑法第80條第1 項第2 款規定為10年
    ，已如前述，經公訴人於83年3 月16日收受告訴狀開始追訴
    偵查，迄本院於83年8 月8 日發布通緝日止之期間（此期間
    不生時效進行之問題），再加計因被告通緝，致本案審判程
    序不能開始，而停止追訴權時效進行持續所達上開追訴權時
    間之4 分之1 期間（即2 年6 月），再扣除檢察官於83年4
    月18日提起公訴迄該案於83年5 月18日繫屬本院期間（此期
    間發生時效進行之效力），被告犯前開違反動產擔保交易法
    第38條犯行之追訴權時效應至95年2 月23日完成，惟被告迄
    今仍未緝獲歸案，其所犯上開詐欺罪之追訴權自已因時效完
    成而消滅，揆諸前揭說明，本件爰不經言詞辯論，逕為免訴
    之諭知。
據上論斷，應依刑事訴訟法第302 條第2 款、第307 條，判決如
主文。
中    華    民    國    95    年    12    月    27    日
                    刑事第七庭  審判長法官   李淑惠
                                      法官   林俊寬
                                      法官   蔡川富
以上正本證明與原本無異。
如不服本判決，應於收受送達後10日內向本院提出上訴書狀。
中    華    民    國    95    年    12    月    27    日
                                    書記官   王治華


司法院資訊處製作；財團法人民間司法改革基金會備份。
